【裁判字號】    89,交聲,153
【裁判日期】    890831
【裁判案由】    違反道路交通管理處罰條例聲明異議
【裁判全文】
臺灣臺北地方法院交通事件裁定                    八十九年度交聲字第一五三號
    異議人即
    受處分人  乙○○
右列受處分人因違反道路交通管理處罰條例案件，對於臺北市交通事件裁決所中華民
國八十九年三月一日所為之處分( 原處分案號：北市交裁車字第22-AI0000000號 )聲
明異議，本院裁定如左：
        主      文
原處分撤銷。
乙○○汽車駕駛人，爭道行駛，不依規定駛入來車道，處銀元陸佰元( 即新臺幣壹仟
捌佰元 )罰鍰並記違規點數壹點。
        理      由
一、按汽車駕駛人，爭道行駛，不依規定駛入來車道者，處銀元二百元以上六百元以
    下( 即新臺幣六百元以上一千八百元以下 )罰鍰並記違規點數一點，道路交通管
    理處罰條例第四十五條第三款及第六十三條第一項第一款定有明文。又逕行舉發
    違反道路交通管理事件，經汽車所有人依通知單之應到案日期前到案，並告知違
    規駕駛人姓名、身分證統一編號及住址者，處罰機關應即另行通知違規駕駛人到
    案依法處理。如違反道路交通管理事件行為人，未依規定自動繳納罰鍰或未依規
    定到案聽候裁決，處罰機關應於一個月內依「違反道路交通管理事件統一裁罰標
    準表」逕行裁決( 即以最高額裁罰 )，違反道路交通管理事件統一裁罰標準及處
    理細則第二十四條及第四十四條第一項均有明文規定。
二、本件受處分人即異議人乙○○係臺北市公共汽車管理處( 下稱：臺北市公車處 )
    雇用之營業大客車駕駛，其於八十八年十二月廿八日下午一時四十六分許，駕駛
    臺北市政府公車處所有之一輛20路線( 衡陽路─松德路 )聯營公車( 車牌AB-425
    號營業大客車 )，沿臺北市○○路○段由西往東方向三線車道之最左側車道( 左
    轉專用車道 )載客行駛，途經信義路、基隆路交岔路口前，由於交通擁塞，乙○
    ○為爭道行駛，竟不遵守道路交通標線之指示，駕車跨越禁止車輛跨越行駛之分
    向限制線( 雙黃實線 )，駛入左側專供東往西方向公車行駛之來車道( 公車專用
    道 )逆向行駛，為臺北市政府警察局交通警察大隊信義分隊執勤員警袁羅生以拍
    照方式採證後，以其「跨越雙黃線行駛」有違反道路交通管理處罰條例第四十五
    條第十二款行為，於八十九年一月十五日逕行掣單( 北市警交大字第AI0000000
    號舉發違反道路交通管理事件通知單 )舉發並指定應到案日期( 八十九年二月廿
    九日 )，經將違規舉發通知單送達該輛營業大客車所有人臺北市公車處後，臺北
    市公車處產業公會( 非該輛車牌AB-425號營業大客車所有人 )即於八十九年二月
    一日以北車產字第890205號函檢送該紙舉發違規通知單及採證相片，以「該輛營
    業大客車係因左轉專用車道有直行車佔用而無法順利左轉，才在權宜之下跨越雙
    黃線行駛，情非得已，保證下不為例」云云，函請原舉發單位撤銷本件舉發。原
    舉發單位經檢視採證相片調查結果，仍認該輛車牌AB-425號營業大客車確有舉發
    員警所認定之違規行為，而於同年二月十日以北市警信分交字第八九六○五四○
    七○○號函覆臺北市公車處產業公會並副知原處分機關。原處分機關乃於同年三
    月一日經受處分人親屬李義全到案告知實際駕駛人係「乙○○」後，於同日依道
    路交通管理處罰條例第四十五條第一項( 贅載：第一項，因該法條並未分項 )第
    十二款及第六十三條第一項第一款規定，從輕裁處罰鍰新臺幣六百元並記違規點
    數一點，當場由李義全收受裁決書。
三、訊據受處分人即異議人乙○○固不否認有於前述時地駕駛該輛車牌AB-425號營業
    大客車跨越雙黃線行駛為警拍照之事實，惟矢口否認有任何違反道路交通管理處
    罰條例之行為，辯稱略以「當時我駕駛該輛營業大客車係第六輛等待左轉基隆路
    行駛之車輛，左轉號誌亮起時，前面第二、三、四輛車並未左轉行駛，第五輛車
    及我所駕駛之營業大客車係依據當時在場指揮交通人員之引導，始跨越雙黃實線
    行駛，詎料卻遭員警拍照舉發」云云。經查：
    (一)受處分人於前述時地駕駛該輛車牌AB-425號營業大客車( 第20路聯營公車 )
        向左跨越雙黃實線駛入來車道( 東往西公車專用道 )為警拍照採證之事實，
        有採證相片一張在卷佐證。證人( 拍照採證員警 )袁羅生於本院調查時，亦
        以具結擔保其供述之真實性並在負擔偽證罪之心理處罰狀態下，具結證述略
        以「本人當時站在( 橫跨信義路 )人行路橋上拍照採證，凡是信義路由西往
        東方向跨越雙黃實線的( 車輛 )都拍，不只他( 受處分人 )這一部，還包括
        大型車行駛內側車道也舉發，當時在平面車道上則有義交甲○○指揮交通」
        等情綦詳，並提出其於同日連續拍攝本件車牌AB-425號營業大客車違規前後
        之相片三張附卷，由其中編號P1及P2兩張相片明顯可見在本件車牌AB-425號
        營業大客車前方四輛自用小客車中，僅有第二輛車牌CL-7776 號自用小客車
        及在本件車牌AB-425號營業大客車前面行駛之一輛車牌AL-2077 號JAGUAR廠
        牌自用小客車，亦向左跨越分向限制線( 雙黃實線 )違規駛入來車道。該兩
        輛自用小客車亦均因違反道路交通管理處罰條例規定同遭舉發，有「違規查
        詢報表」影本二紙在卷可稽。況查證人( 在平面車道指揮交通之義交 )甲○
        ○於本院調查中亦到庭具結證述略以「八十八年十二月廿八日當天世貿車展
        ，我與丙○○○○一起在信義路、基隆路交岔路口執勤，我在地面指揮而袁
        警員則在天橋( 人行路橋 )上拍照採證。我不可能如受處分人所言，在其前
        方尚有三輛車行駛而叫後面的車輛跨越雙黃線行駛，也不可能叫受處分人違
        規左轉」等語，載明筆錄在卷。是以受處分人空言辯稱係交通指揮人員引導
        其跨越雙黃實線行駛云云，無非係卸責之詞，不足採信。受處分人確有前揭
        「跨越雙黃線行駛」之違規行為，洵堪認定。惟查本件受處分人駕駛該輛車
        牌AB-425號營業大客車係沿信義路由西往東方向行駛，於前揭時地駕車向左
        跨越「雙黃實線」駛入左側供沿信義路由東往西方向行駛之公車專用車道，
        車道路面並標繪「公車專用」白色標字，有採證相片在卷可稽。是受處分人
        應係違反「道路交通管理處罰條例」第四十五條第三款「汽車駕駛人，爭道
        行駛，不依規定駛入來車道」之規定無疑，本件違規舉發通知單及裁決書均
        誤認受處分人係違反「道路交通管理處罰條例」第四十五條第一項( 贅載：
        第一項，第四十五條未分項 )第十二款「汽車駕駛人，爭道行駛，任意駛出
        邊線或任意跨越兩條車道行駛」之規定，即有未洽。
    (二)再查本件車牌AB-425號營業大客車之所有人( 車主 )係臺北市公車處，有車
        籍資料影本一紙在卷。「臺北市公車處產業公會」既非該輛營業大客車所有
        人且不是實際駕駛人，是該公會雖於違規舉發單所指定應到案日期( 八十九
        年二月廿九日 )前，於八十九年二月一日以北車產字第890205號函請原舉發
        單位撤銷本件違規舉發案件，全文並無隻字提及實際違規駕駛人姓名、身分
        證統一編號及住址，核其性質顯與一般交通違規案件之汽車所有人或違規行
        為人於應到案日期前之申訴不同。此外，遍查全卷並無受處分人已於指定應
        到案日期前到案之記載，是依「違反道路交通管理事件統一裁罰標準及處理
        細則」第四十四條第一項規定，本件即應從重依「道路交通管理處罰條例」
        第四十五條第三款規定之罰鍰最高額裁罰。原處分機關誤引裁罰所依據之條
        款規定及誤認受處分人已於「應到案日期前」合法申訴而從輕裁罰，顯有未
        洽。本件受處分人之異議雖無理由，惟原處分既有前述可議，即無由維持而
        應由本院予以撤銷，另依「道路交通管理處罰條例」第四十五條第三款、第
        六十三條第一項第一款及「違反道路交通管理事件統一裁罰標準及處理細則
        」第四十四條第一項規定，從重裁處銀元六百元( 即新臺幣一千八百元 )罰
        鍰並記違規點數一點，以資適法。
據上論斷，應依道路交通案件處理辦法第二十條前段，裁定如主文。
中      華      民      國    八  十  九    年     八     月    卅一    日
                          臺灣臺北地方法院交通法庭
                                  法  官  鍾      華
右正本證明與原本無異
如不服本裁定應於送達後五日內向本院提出抗告狀
                                  書記官  黃  繡  華
中      華      民      國    八  十  九    年     九     月     一     日


司法院資訊處製作；財團法人民間司法改革基金會備份。
